臺灣臺中地方法院刑事判決　　　　　　　　　　　　　　　九十四年度易字第一號
　　公　訴　人　台灣台中地方法院檢察署檢察官
　　被　　　告　戊○○
上列被告因竊盜等案件，經檢察官提起公訴（93年度偵字第
20298號），及同署檢察官移送本院併案審理（94年度偵字第
1235號、94年度偵字第1335號），本院判決如下：
    主  文
戊○○連續攜帶兇器竊盜，處有期徒刑壹年貳月。扣案之Ｔ型板
手壹支沒收。又意圖為自己不法之所有而侵占遺失物，處罰金貳
仟元，如易服勞役，以參佰元折算壹日。
  　犯罪事實
一、戊○○基於意圖為自己不法所有之概括犯意，於（一）民國
    （下同）九十三年九月十二日早上某時，在高雄市○○區○○路之某古物商處，竊取劉一郎所有之車號ＯＯＵ─六九二
    號車牌得逞（該車車主係於九十三年六月二十三日中午十二
    時，在高雄縣岡山鎮○○○路一四八巷十八弄八號前發現失
    竊，併案移送意旨誤載行竊時間為前開發現失竊時間）；（
    二）九十三年九月十二日中午十二時至下午二時之間某時，
    在高雄市○○路某古物商店附近之大樓旁竊取陳明城所有之
    車號ＬＺＫ─六四二號重型機車一輛得逞（該機車車主係於
    九十三年九月七日十二時許，在高雄市○○街六十七號前發
    現失竊，併案移送意旨誤載行竊時間為前開發現失竊時間）
    ，並將車牌覆蓋在前開竊得之ＬＺＫ─六四二號機車上，以
    掩人耳目。嗣於九十三年九月十二日下午一時三十分至二時
    三十分之間，騎乘前開竊得之機車行經高雄市楠梓區德惠橋
    下清水公園，為警發現並追捕後，遺留一頂藍色安全帽、二
    把水果刀及一支活動板手於前開橋下並迅速逃離現場，警方
    追捕至前開親水公園之盡頭後，戊○○見無路可逃，乃棄車
    逃逸，經警循線查獲上開機車竊案及車牌竊案；（三）九十
    三年十一月十七日下午四時許，在台中市○○區○○路與福
    康路口，攜帶客觀上足以傷害人之生命、身體，足資作為兇
    器使用之Ｔ型板手一支，利用該Ｔ型板手開啟機車電源之方
    式竊取張春所有由甲○○在使用之車號ＪＣＮ─五五二號
    重型機車一輛得逞；（四）於九十三年十一月十七日晚上九
    時五十分許，侵入台中市○○街二七七巷十一之二號包嘉容
    之住宅，竊取包嘉容所有之砂輪機一台得逞後，於同日晚上
    十時許，在台中市○○區○○街二七七巷十九之一號為警當
    場查獲，並扣得其所有之作案用之Ｔ型板手一支及侵占之後
    開行動電話一支、失竊之砂輪機一台，另扣得其所有之油壓
    剪一支。另於九十三年十一月十七日晚上九時許，在台中市
    ○○路逢甲大學附近，見丁○○所有之motorola行動電話一
    支遺落於路旁，竟意圖為自己不法之所有，將其拾起供作已
    用，而侵占遺失物。
二、案經台中市警察局第六分局移送臺灣臺中地方法院檢察署檢
    察官偵查起訴及高雄市政府警察局移送台灣高雄地方法院檢
    察署檢察官簽請台灣高等法院檢察署檢察長核轉台灣台中地
    方法院檢察署檢察官偵查後移送本院併案審理。
    理  由
一、前揭事實，業據被告戊○○於偵審中坦承不諱，核與被害人
    丁○○、包嘉容、甲○○、劉一郎、陳明城指訴情節相符，
    並有台中市警察局第六分局扣押筆錄、扣押物品目錄表各一
    件、贓物領回保管書三紙、贓物認領保管收據二紙、機車竊
    盜案現場圖、刑案現場照片十二幀、現場機車相片五幀、車
    輛竊盜、車牌失竊資料個別查詢報表二張、車輛車牌失竊作
    業─查獲車輛認可資料二紙、高雄市政府警察局楠梓分局刑
    案現場勘查報告、內政部警政署刑事警察局鑑驗書（現場棄
    置之安全帽上之指紋為被告戊○○所有）附卷及Ｔ型板手一
    支扣案可稽，堪認被告自白與事實相符，事證明確，被告犯
    行洵堪認定。
二、核被告戊○○拾取丁○○所有之motorola行動電話據為己有
    之犯行，係犯刑法第三百三十七條之侵占遺失物罪；犯罪事
    實一之（一）、（二）所為係犯刑法第三百二十條第一項之
    普通竊盜罪；次按扣案之Ｔ字型板手一支質地堅硬，顯足以
    傷害人之生命、身體，足資作為兇器使用，犯罪事實一之（
    三）所為係犯刑法第三百二十一條第一項第三款之攜帶兇器
    竊盜罪；犯罪事實一之（四）所為係犯刑法第三百二十一條
    第一項第一款之夜間侵入住宅竊盜罪。被告所犯前開竊盜犯
    行，時間緊接，犯罪基本構成要件相同，顯均係基於概括犯
    意反覆為之，為連續犯，依法從一情節較重之刑法第三百二
    十一條第一項第三款之攜帶兇器竊盜罪論處。犯罪事實一之
    （一）、（二）部分固未據公訴人於起訴書中載明，惟業據
    蒞庭檢察官於蒞庭時補充論告，且與原起訴之事實部分有連
    續犯之裁判上一罪之關係，為起訴效力所及，本院自得一併
    審酌，附此敘明。被告所犯前開侵占遺失物罪及連續加重竊
    盜罪，犯意各別，罪名亦殊，應分論併罰。爰審酌被告戊○○素行不良，本案犯罪次數高達四次，惟大都是機車竊盜，
    且犯罪所得均不多，又所有之失竊物品均已物歸原主及被告
    犯後已坦承犯行之態度等一切情狀，分別量處如主文所示之
    刑。未查被告除前開犯行之外，僅有一次竊盜前科紀錄，有
    台灣高等法院被告全國前案紀錄表一份在卷可憑，而前開論
    罪科刑部分大部分均為機車或車牌竊盜，且犯罪所得均不多
    ，難認被告有以竊盜為常業或有竊盜之習慣，是以公訴人請
    求併宣告令入勞動場所強制工作，尚乏依據，附此敘明。扣
    案之Ｔ字型板手一支為被告戊○○所有供犯罪事實一之（三
    ）所示竊盜犯罪所用之物，業據被告供明在卷，依法併予宣
    告沒收。另扣案之油壓剪不能證明與本案犯罪有關，不予宣
    告沒收。
三、另台灣台中地方法院檢察署九十四年度偵字第一二三五號併
    案移送意旨略以：被告戊○○於九十三年七月二十九日上午
    十時三十分許，共同攜帶板手一支，在高雄市○○區○○街
    與右昌一街口，見俊源企業有限公司所有，由陳俊志使用之
    ＹＫ─五四九六號自用小貨車停放路邊，趁無人注意之際，
    由丙○○以Ｔ型板手撬開該車之車門並變壞電門鎖後，發動
    引擎竊取之，得手後於同日上午十一時許，由戊○○駕駛Ｙ
    Ｋ─五四九六號自用小貨車，在高雄市楠梓區○○○街附近
    之龍騰建設工地，竊取郭金傳所管理前開建設公司所有價值
    約八千六百元之建築用鋼鐵一批得逞，因認被告另此部分涉
    犯刑法第三百二十一條第一項第三款及同法第三百二十條第
    一項之竊盜罪云云，且該部分與本案前開論罪科刑部分有連
    續犯之裁判上一罪之關係，請求併予審理等語。
四、惟按犯罪事實應依證據認定之，無證據不得認定犯罪事實。
    又不能證明被告犯罪者，應諭知無罪之判決，刑事訴訟法第
    一百五十四條第二項、第三百零一條第一項前段分別定有明
    文。刑事訴訟制度受「倘有懷疑，則從被告之利益為解釋」
    、「被告應被推定為無罪」原則所支配，故得為訴訟上證明
    者，無論為直接或間接證據，須客觀上於吾人一般社會生活
    經驗均不致有所懷疑，而達於確信之程度者，且除認定被告
    犯罪之外，無從本於同一事證為其他有利於被告之合理推斷
    ，始可據為有罪之認定，倘其證明尚未達於確信之程度，而
    有合理可疑存在時，即難據對被告為不利之認定，換言之，
    在「法律判斷」上，即不能為被告有罪之認定。
五、公訴人認被告戊○○涉犯前開罪嫌，無非係以該犯罪事實業
    據另案被告丙○○坦承不諱，核與被害人等指證車輛失竊情
    節相符，並有贓物領據等在卷可資佐證，為其主要論據。惟
    訊據被告戊○○堅詞否認涉有前開公訴人所指之犯嫌，辯稱
    ：伊沒有與丙○○共同竊盜，不知為何丙○○指伊共同行竊
    等語。
六、按被告之自白，雖為證據之一種，但依刑事訴訟法第一百五
    十六條第一項規定，被告之自白，非出於強暴、脅迫、利誘
    、詐欺、疲勞訊問、違法羈押或其他不正之方法，且與事實
    相符者，得為證據。又依同條第二項規定，被告或共犯之自
    白，不得作為有罪判決之唯一證據，仍應調查其他必要之證
    據，以察其是否與事實相符。立法目的乃欲以補強證據擔保
    自白之真實性，亦即以補強證據之存在，藉之限制自白在證
    據上之價值，防止偏重自白，發生誤判之危險。以被告之自
    白，作為其自己犯罪之證明時，尚有此危險；以之作為其他
    共犯之罪證時，不特在採證上具有自白虛偽性之同樣危險，
    且共犯者之自白，難免有嫁禍他人，而為虛偽供述之危險。
    是則利用共犯者之自白，為其他共犯之罪證時，其證據價值
    如何，按諸自由心證主義之原則，固屬法院自由判斷之範圍
    。但共同被告不利於己之陳述，雖得採為其他共同被告犯罪
    之證據，惟此項不利之陳述，須無瑕疵可指，且就其他方面
    調查，又與事實相符者，始得採為其他共同被告犯罪事實之
    認定。若不為調查，而專憑此項供述，即為其他共同被告
    犯罪事實之認定，顯與刑事訴訟法第一百五十六條第二項之
    規定有違。因之，現行刑事訴訟法下，被告之自白，或共同
    被告不利於己之陳述，其證明力並非可任由法院依自由心證
    主義之原則，自由判斷，而受相當之限制，有證據法定主義
    之味道，即尚須另有其他必要之補強證據，來補足其自白之
    證明力，始得採為斷罪資料。查另案被告丙○○固然於其所
    涉竊盜案件中供稱：「於二十九日十時三十分許與戊○○前
    往高雄市○○○○街與右昌一街口，一同竊取自用小貨車一
    輛，是我以Ｔ字型板手破壞該車電門並發動引擎竊取該車，
    是戊○○提議的，是他說要去竊鋼鐵」云云，惟證人丙○○
    於本院具結稱：「前開竊盜案件，係伊本人所為，被告沒有
    參與」、「與被告戊○○有怨隙」等語（見本院九十四年八
    月九日審理筆錄），參以證人丙○○倘確實與被告戊○○共
    同竊取前開貨車及鋼鐵，何以甘冒負偽證罪之刑責，而為前
    開證詞，又證人丙○○於前開警訊中所供述之竊盜之過程係
    ：丙○○以Ｔ型板手竊取貨車，再由被告戊○○駕駛貨車至
    高雄市楠梓區○○○街路段「龍騰建設工地」竊取鋼鐵一批
    得逞云云，惟查前開貨車係丙○○於九十三年七月二十九日
    中午十二時五分，在高雄市○○區○○路一七一巷九弄口為
    警當場查獲，而鋼鐵一批係警方依據丙○○之供述前往青弘
    購物商內起出，有前開警訊筆錄在卷可憑，倘被告戊○○與
    丙○○共同前往竊取貨車及鋼鐵，則何以警方僅於前開時地
    查獲丙○○一人，且未能在青弘購物商內查獲被告戊○○，
    又倘前開竊案確係被告戊○○與丙○○所為，則何以二次竊
    案，雙方幾乎沒有分工，即貨車為丙○○一人下手竊取，鋼
    鐵為戊○○一人下手竊取，況依鋼鐵之重量及長度，一人竊
    取之時間顯然比二人竊取之時間長，既然被告戊○○謀議竊
    取鋼鐵，何以要丙○○在他處等候伊竊取完畢後再一同去銷
    贓？是以丙○○前開警訊中之證詞，存在與常理有違之重大
    瑕疵，況證人丙○○已結證稱：伊與被告戊○○素有怨隙，
    並結證前開竊盜案件係伊一人所為，是以公訴人以丙○○前
    開警訊中之證詞，為不利於被告戊○○之證據，揆諸首揭說
    明意旨，此部分罪證尚有未足，自與前開論罪科刑部分無從
    成立裁判上一罪之關係，應退回原偵查單位另行處理。
七、另台灣台中地方法院檢察署九十四年度偵字第一三三五號移
    送本院併案審理意旨略以：被告戊○○於九十三年九月十二
    日十二時五十分許，在高雄市○○區○○路三七二號前，利
    用前該竊得之車號ＬＺＫ─六四二號贓車，先撞倒行人己○○，再動手搶奪己○○所有之黑色皮包（內有現金新台幣二
    百元、硬幣數枚及鑰匙一串），因認被告此部分另涉犯刑法
    第三百二十五條第一項之搶奪罪，且該部分與本案前開論罪
    科刑部分有牽連犯之裁判上一罪之關係，請求併予審理等語
    。
八、經查：被告戊○○於九十三年九月十二日下午一時三十分至
    二時三十分之間，騎乘前開換掛竊得之車牌之機車行經高雄
    市楠梓區德惠橋下清水公園，為警發現並追捕後，遺留一頂
    藍色安全帽、二把水果刀及一支活動板手，是以被告戊○○
    案發當日所戴之安全帽為藍色安全帽，與證人己○○結證稱
    ：當日搶匪所戴安全帽為灰黑色等語不符，又搶匪係己○○
    之右後方下手搶奪己○○之財物，是以己○○於搶案發生當
    時只記得搶匪及機車之的形體，沒有辦法指認被告，亦據證
    人己○○結證明確；又查：被告於前開搶案發生前後與乙○○、庚○○在一起，其中被告戊○○於九十三年九月十二日
    下午一時三十分之前約二十分鐘左右離開證人乙○○，約二
    十分鐘後回來，被告戊○○沒有異狀，手上也沒有多出來的
    東西，亦據證人乙○○結證明確；復查：被告於遇警察追捕
    時所騎乘之機車係前開犯罪事實一之（二）之機車並懸犯罪
    事實一之（一）所竊之車牌，已如前述，其奮力逃避追緝，
    亦為事理之常，自不得以其於搶案現場附近騎乘機車逃避追
    緝即認定被告涉有搶奪罪嫌，揆諸首揭說明四之意旨，此部
    分罪證尚有未足，自與前開論罪科刑部分無從成立裁判上一
    罪之關係，亦應退回原偵查單位另行處理。
據上論斷，應依刑事訴訟法第二百九十九條第一項前段，刑法五
十六條、第三百二十一條第一項第三款、第三百三十七條、第四
十二條第二項、第三十八條第一項第二款，罰金罰鍰提高標準條
例第一條前段、第二條，判決如主文。
本案經檢察官李翠玲到庭執行職務。
中　　華　　民　　國　　94　　年　　8 　　月　　24　　日
                              審判長  法　  官 黃 文 進
                                      法　  官 陳 思 成
                                      法　  官 陳 如 玲
右正本證明與原本無異。
如不服本判決，應於送達後十日內向本院提出上訴狀 （須附繕本）
，上訴於台灣高等法院台中分院。
                                      書 記 官 楊 賀 傑
中　　華　　民　　國　　94　　年　　8 　　月　　24　　日
附錄論罪科刑法條
中華民國刑法第321條
 犯竊盜罪而有左列情形之一者，處六月以上、五年以下有期徒刑
：
一  於夜間侵入住宅或有人居住之建築物、船艦或隱匿其內而犯
之者。
二  毀越門扇、牆垣或其他安全設備而犯之者。
三  攜帶兇器而犯之者。
四  結夥三人以上而犯之者。
五  乘火災、水災或其他災害之際而犯之者。
六  在車站或埠頭而犯之者。
中華民國刑法第337條
 (侵占遺失物罪)
意圖為自己或第 3 人不法之所有，而侵占遺失物、漂流物或其他
離本人所
持有之物者，處五百元以下罰金。前項之未遂犯罰之。
